【裁判字號】    95,交抗,24
【裁判日期】    950428
【裁判案由】    聲明異議
【裁判全文】
臺灣高等法院高雄分院刑事裁定          95年度交抗字第24號
抗  告  人
即受處分人  乙○○
上列抗告人因違反道路交通管理處罰條例聲明異議案件，不服臺
灣高雄地方法院中華民國95年1 月23日裁定（94年度交聲字第
588 號），提起抗告，本院裁定如下：
    主  文
抗告駁回。
    理  由
一、抗告意旨略以：(一)抗告人即受處分人乙○○（下稱抗告人）
    於民國94年3 月4 日日17時45分許，駕駛車牌號碼X7—611
    號營業貨櫃曳引車（下稱曳引車），行經屏東縣鹽埔鄉○○
    村○○路之交岔路口時，並未超過該路口之行車速限，又該
    路口雖有速限25公里，然於該路口之前及路口之後並無該25
    公里之速限，自不能以抗告人於未行駛至該路口前之行車時
    速約30公里，即牽強附會引為抗告人在該路段時之速度即係
    30公里，且證人陳永成係曲解抗告人之意思，自非可採。(二)
    抗告人駕駛前開曳引車抵達該交岔路口時，甲○○所騎乘之
    機車尚未抵達該交岔路口，則抗告人自無須依道路交通安全
    規則第102 條第1 項第2 款之規定，暫停行駛而等候未到交
    岔路口之車輛讓其先行之理？(三)抗告人未曾收受舉發通知書
    ，無從依道路交通管理處罰條例第8 條第2 項之規定為陳述
    ，從而原處分機關即逕為裁罰，其裁罰之處分明顯違反此法
    律之規定而具有重大明顯之瑕疵，依行政程序法第110 條第
    7 款之規定，該裁罰應為無效。(四)主管機關迄今均未對抗告
    人為舉發，既已逾道路交通管理處罰條例第90條前段規定之
    3 個月，自不得再對抗告人為舉發，從而原處分機關亦無從
    對抗告人為裁罰。綜上所述，原裁定遽駁回抗告人之異議，
    自有未當，爰請撤銷原裁定，另為撤銷原處分機關對抗告人
    所為之處分之裁定云云。
二、本件理由除引用原審裁定所載外（如附件），另補述如下：
  (一)屏東縣警察局里港分局新圍派出所於94年4 月20日製作舉發
    違反道路交通管理事件通知單後，即於94年5 月24日以大宗
    掛號郵件寄出，嗣經郵務士以寄存方式送達，此有里港分局
    里警交字第0930000760號函及送達證書附卷可稽（見原審卷
    第18、19頁、本院卷第21頁），依行政程序法第74條規定，
    本件已生合法送達之效力，是抗告人辯稱伊未曾合法收受舉
    發通知書，原處分機關即逕為裁罰，其裁罰之處分明顯違反
    此法律之規定而具有重大明顯之瑕疵，依行政程序法第110
    條第7 款之規定，該裁罰應為無效等語，即非有據。
  (二)抗告人違規時間在94年3 月4 日，而主管機關里港分局於94
    年4 月20日製作舉發違反道路交通管理事件通知單後，即於
    94 年5月24日以大宗掛號郵件寄出，且已合法送達，此已說
    明如前，是主管機關已於抗告人行為後3 個月內，對抗告人
    為舉發，抗告人謂本件已逾3 個月未舉發，不得再對抗告人
    為舉發云云，亦與事實不合。
  (三)肇事之交岔路口，並無號誌，且兩線均為幹線道一節，業據
    證人即現場處理員警陳永成於原審證述綦詳（見原審卷第26
    頁），又抗告人所駕駛之曳引車係由南往北行進，甲○○則
    係由東往西，此亦據抗告人於警詢陳述綦詳，並有道路交通
    事故現場圖及照片附卷可稽（見警卷第2 頁反面、第4 、8
    至11頁），故抗告人係左方車一節堪以認定。又道路交通安
    全規則第102 條第1 項第2 款之規定：「車輛行至無號誌或
    號誌故障而無交通警察指揮之交岔路口，未劃分幹、支線或
    同為幹線道或支線道者，轉彎車應暫停讓直行車先行；如同
    為直行車或轉彎車者，左方車應暫停讓右方車先行」，從而
    抗告人應暫停並讓甲○○先通行。而上開規定，要非局限於
    左右2 來車，「同一時間」到達該交岔路口而言，凡左方車
    可預見於其車身通過該交岔路口時，右方車亦會通過該交岔
    路口，即課左方車應暫停讓右方車先行之義務。本件抗告人
    發現甲○○駕駛之機車時，距離甲○○約15公尺，此業據抗
    告人於警詢陳述明確（見警卷第4 頁），則甲○○當時距離
    交岔路口之距離最長應是15公尺，依甲○○於警詢所述：伊
    當時之車速為每小時45公里等語（見警卷第3 頁反面），則
    甲○○到達該交岔路口之時間不會比1.22秒長（45000 公尺
    ÷60÷60＝12.3公尺／秒，15÷12.3≒1.22秒），再依抗告
    人於警詢中自承其時速為每小時30公里，則1.22秒抗告人行
    進之距離為10.17 公尺（30000 公尺÷60÷60×1.22＝
    10.17 公尺），而其車長為15.5公尺，此亦有道路交通事故
    現場圖之附記可考（見警卷第2 頁反面），可證於抗告人通
    過肇事之交岔路口時，因其車長較一般車子之車身為長，且
    其當時距離甲○○之距離又很短，抗告人當可預見於其車輛
    完全通過該交岔路口前，甲○○就會進入該交岔路口，是依
    上開說明，抗告人自有讓行之義務。故其辯稱伊通過路口時
    ，甲○○尚未進入交岔路口，故伊無讓行之義務云云，要不
    可採。
  (四)綜上所述，抗告人前揭辯解均不足採信，本件違規事證明確
    。原審依道路交通管理處罰條例第40條第1 項、第45條第1
    項第9 款、道路交通案件處理辦法第19條之規定，裁定駁回
    抗告人之異議，核無違誤。抗告人仍執陳詞提起抗告，並無
    理由，應予駁回。
三、據上論結，應依道路交通案件處理辦法第26條，刑事訴訟法
    第412 條，裁定如主文。
中    華    民    國    95    年    4    月    28   日
                  刑事第八庭    審判長法  官  李炫德
                                      法  官  簡志瑩
                                      法  官  李淑惠
以上正本證明與原本無異。
不得再抗告。
中    華    民    國    95    年    4    月    28   日
                                      書記官  盧雅婷
附件：
臺灣高雄地方法院交通事件裁定         94年度交聲字第588號
原處分機關  高雄市政府交通局交通事件裁決中心
異  議  人  乙○○
上列異議人因違反道路交通管理處罰條例案件，對於高雄市政府
交通局交通事件裁決中心民國94年10月17日所為之處分（原處分
：高市府交裁字第32—V00000000 、第32—V00000000 號），聲
明異議，本院裁定如下：
    主  文
異議駁回。
    理  由
一、本件聲明異議意旨略以：異議人乙○○於民國94年3 月4 日
    日17時45分許，駕駛車牌號碼X7—611 號營業貨櫃曳引車（
    下稱曳引車）1 部，行經屏東縣鹽埔鄉○○村○○路之交岔
    路口時，與甲○○所騎乘車牌號碼PTP —538 號機車發生車
    禍，嗣員警以異議人有行車速度為30公里，超速5 公里及左
    方車未讓右方車先行等違規事項開單舉發，惟異議人當日車
    速30公里已甚緩慢，且異議人行經該交岔路口時，雖見甲○
    ○有騎乘機車接近該路口，但仍有一段距離，伊認為甲○○
    應該會剎車，但伊車頭經過該路口後，發現甲○○並未及時
    煞車，甲○○機車因而撞上曳引車右方車身，伊認為是甲○
    ○來撞伊，伊沒有故意違規，員警舉發有誤，爰依法聲明異
    議等語。
二、按汽車駕駛人，行車速度，超過規定之最高時速者，處新臺
    幣（下同）1,200 元以上2,400 元以下罰鍰；汽車駕駛人駕
    駛汽車，兩線均為幹線道，左方車不讓右方車先行者，處60
    0 元以上1,800 元以下罰鍰，道路交通管理處罰條例第40條
    第1 項及第45條第1 項第9 款分別定有明文。又行車速度，
    依標誌或標線之規定；汽車行駛至無號誌而無交通警察指揮
    之交岔路口，同為幹線道且同為直行車者，左方車應暫停讓
    右方車先行，道路交通安全規則第93條及第102 條第1 項第
    2 款亦定有明文。經查，異議人確有於上揭時間駕駛曳引車
    ，行經上揭交岔路口時，因行車速度超過規定之最高時速未
    滿20公里及兩線均為幹線道，左方車不讓右方車先行等違規
    事項，而為警舉發之事實，有屏東縣警察局舉發違反道路交
    通管理事件通知單（屏警交字第V00000000 號、第V0000000
    0 號）、高雄市○○○○道路交通管理事件裁決書（高市府
    交裁字第32—V00000000 號、第32—V00000000 號）各2 份
    附卷可憑，且經本院傳喚本案舉發員警陳永成於本院審理中
    證稱：該交岔路口因有拓寬工程，所以不論東西向或南北向
    ，都是限速25公里，伊對異議人作談話筆錄時，異議人自承
    其時速是30公里。另該交岔路口沒有號誌，且均屬幹線道，
    經過研判，異議人係屬左方車，其應讓對方即甲○○先行，
    故異議人有上揭2 項違規事項，伊就開單舉發等語，並提出
    屏東縣警察局道路交通事故調查卷宗1 份以資佐證，異議人
    雖以前詞為辯，惟依上開調查卷宗所附道路交通事故調查報
    告表（一）第7 項所載及案發現場照片2 張所示，該路段速
    限確係25公里，異議人亦自承其案發當時時速為30公里，是
    其車行速度已超過規定之最高時速5 公里，應可認定，異議
    人此部分之異議，並無理由。另依證人所述，該交岔路口，
    並無號誌，且兩線均為幹線道，而依道路交通事故現場圖所
    載，異議人所駕駛曳引車係由由南往北行進，甲○○則係由
    東往西，故異議人係屬左方車，依上開道路交通安全規則，
    異議人自應暫停並讓甲○○先通行，異議人雖辯稱：伊見甲
    ○○機車尚有一段距離，但甲○○卻沒有煞車，是甲○○來
    撞伊等語，惟異議人在經過該交岔路口時，已見甲○○機車
    往交岔路口前進，且其應可知悉所駕駛之曳引車車長達15點
    5 公尺，已超過該交岔路口之寬度（見卷附道路交通事故現
    場圖所繪），欲通過該路口時，顯比一般車輛需更長時間，
    異議人卻不為暫停禮讓之動作，逕自前行，致甲○○之機車
    見狀已閃煞不及，其機車因而撞擊異議人曳引車右方車身，
    是異議人顯已違反左方車不讓右方車先行之規定，而有上開
    違規事實，應堪認定，其此部分異議，亦無理由。從而，原
    處分機關依據道路交通管理處罰條例第40條第1 項及第45條
    第1 項第9 款規定，分別裁處異議人罰鍰2,400 及1,800 元
    ，並無不合，本件異議為無理由，應予駁回。
三、據上論斷，應依道路交通案件處理辦法第19條，裁定如主文
    。
中     華     民     國       95   年   1   月   23   日
                            交通法庭  法  官  呂憲雄
以上正本證明與原本無異。
如不服本裁定，應於收受送達後5 日內向本院提出抗告狀。
中     華     民     國       95   年   1   月   24   日
                                      書記官  吳良美


司法院資訊處製作；財團法人民間司法改革基金會備份。
